【裁判字號】    97,訴,1901
【裁判日期】    971217
【裁判案由】    毒品危害防制條例
【裁判全文】
臺灣臺北地方法院刑事判決              97年度訴字第1901號
公  訴  人  臺灣臺北地方法院檢察署檢察官
被      告  乙○○
上列被告因違反毒品危害防制條例案件，經檢察官提起公訴（97
年度偵字第17348號），本院判決如下：
    主  文
乙○○幫助施用第二級毒品，累犯，處有期徒刑肆月，如易科罰
金，以新臺幣壹仟元折算壹日。
    事  實
一、乙○○前於民國89年間，因施用毒品案件，經本院以89年度
    北簡字第831號判決判處有期徒刑4月確定；復於94年間因施
    用毒品案件，經本院以94年簡上字第279號判決判處有期徒
    刑6月確定；並與另犯偽造文書、贓物、妨害兵役及違反麻
    醉藥品管理條例等案件合併執行，並經法院減刑後，定應執
    行之刑為6年6月，甫於96年7月16日縮刑期滿執行完畢出監
    。詎仍不知悔改，與友人甲○○均明知甲基安非他命係毒品
    危害防制條例第2條第1項第2款所定之第二級毒品，不得非
    法持有或施用，乙○○為施用甲基安非他命，於97年7月8日
    至甲○○位於臺北市○○區○○街40巷20號4樓之1之住處，
    此時甲○○正以所有之玻璃球為工具在吸食甲基安非他命，
    遂主動邀請乙○○一起吸食，因量少不夠施用，乙○○乃託
    甲○○代買甲基安非他命，甲○○買回後，乙○○乃基於幫
    助甲○○施用第二級毒品甲基安非他命之犯意，直接將部分
    甲基安非他命倒入玻璃球內點火燃燒，與甲○○一起吸食產
    生煙霧，以此方式幫助甲○○施用甲基安非他命，其餘之甲
    基安非他命則由乙○○帶回（甲○○此部分犯行未據起訴）
    。嗣於97年7月11日，甲○○另因毒品案件遭通緝為警方緝
    獲，因懷疑乙○○曾檢舉其毒品案件，遂向警供出乙○○前
    揭提供甲基安非他命施用之情，乙○○到案後先則否認，於
    97年12月3日本院審判期日，經與甲○○當庭對質，並當庭
    詢問其向甲○○購買毒品細節，乙○○情急之下，始坦承其
    上開幫助甲○○施用第二級毒品甲基安非他命之實情。
二、案經臺北市政府警察局大安分局移送臺灣臺北地方法院檢察
    署檢察官偵查起訴。
    理  由
一、按被告以外之人於審判外之言詞陳述，除法律有規定者外，
    不得作為證據，刑事訴訟法第159條第1項定有明文。又被告
    以外之人於偵查中向檢察官所為之陳述，除顯有不可信之情
    況者外，得為證據，同法第159條之1第2項亦規定甚明。又
    被告以外之人於司法警察官或司法警察調查中所為之陳述，
    與審判中不符時，其先前之陳述具有較可信之特別情況，且
    為證明犯罪事實存否所必要者，得為證據；被告以外之人於
    審判外之陳述，雖不符第159條之1至第159條之4之規定，而
    經當事人於審判程序同意作為證據，法院審酌該言詞陳述或
    書面陳述作成時之情況，認為適當者，亦得為證據；當事人
    於法院調查證據時，知有第159第1項不得為證據之情形，而
    未於言詞辯論終結前聲明異議者，視為有前項之同意，刑事
    訴訟法第159條之2、第159條之5亦分別定有明文。查本案證
    人甲○○先後於他案及本案警、偵、審中之陳述，與先前在
    警、偵中之陳述相左，依證人甲○○所述，又未受不當外力
    影響，此部分之陳述，又為公訴人證明本件犯罪所必要，故
    依刑事訴訟法第159條之2，有證據能力。另被告乙○○對於
    證人甲○○於偵查中證述之證據能力意見，於本院準備程序
    僅請求為交互詰問、於審理中未爭執，而本院言詞辯論程序
    終結前，當事人均未就上開證據方法之證據能力部分聲明異
    議，而本院審酌該證人偵查陳述作成時之情況，核無違法取
    證及證明力明顯過低之瑕疵，亦認以之作為證據為適當，且
    證人經檢察官命具結在案，並無顯不可信之情況，故依前開
    規定，證人甲○○於偵查之陳述，自得為證據。
二、訊據被告對於在上開時地有委託證人甲○○代其購買第二級
    毒品甲基安非他命供其2人一起吸食之犯行，於本院審理中
    已坦承不諱。而證人甲○○於偵查中結證稱：被告確實有於
    97年7月8日晚間6時許，親自至伊位於臺北市○○區○○街
    40巷20號4樓之1之住處內，無償提供第二級毒品甲基安非他
    命供伊施用等語；於本院審理中則結證稱：被告拿毒品倒在
    玻璃球裡面請伊吸幾口等語。就該次施用毒品的來源，究竟
    係被告委託證人甲○○代為購買，抑或係被告自行提出，被
    告與證人甲○○此部分的陳述雖有不一，然就當天被告確有
    提供毒品讓證人甲○○吸食的事實，二人的陳述則互核一致
    ，是證人甲○○此部分之證述，自得據為被告自白之補強證
    據。又證人甲○○另因毒品案件遭通緝為警方緝獲後，所採
    集尿液經送驗結果，安非他命及甲基安非他命類藥物均呈陽
    性反應，有警製尿液檢體委驗單及臺灣尖端先進生技醫藥股
    份有限公司97年7月30日濫用藥物檢驗報告可按。參以被告
    到案後先則否認有任何提供毒品給證人甲○○施用的行為，
    於97年12月3日本院審判期日，經與甲○○當庭對質，又經
    檢察官質問當天委託證人甲○○購買毒品的細節，被告情急
    之下才供承：先到他家拿錢給他，他叫伊在他房間等，證人
    下去後就拿毒品回來給伊，伊等兩個一起用，（你們一起用
    的毒品哪裡來的？）伊向甲○○買的，他拿出來後伊等就一
    起用…他買回來後就直接倒在玻璃球上一起用，剩下的伊就
    拿回去等語。在在均足以佐證被告之任意性自白確與事實相
    符。
三、按毒品買受、使用者之指證，其憑信性通常較一般人為差，
    尚難僅憑其一面之詞，而確信其為真實。況依毒品危害防制
    條例第17條之規定，其供出毒品來源而破獲者，復得減輕其
    刑，則其指證之真實性猶有疑慮，是施用毒品者之指證，其
    真實性有待其他必要證據加以補強。茲所謂必要之補強證據
    ，固不以證明轉讓毒品犯罪構成要件之全部事實為必要，但
    以與施用者之指證具有相當之關聯性為前提，其經與施用者
    之指證綜合判斷，已達於通常一般人均不致有所懷疑，而得
    確信施用者之指證為真實者，始得為有罪之認定，此為無罪
    推定原則之必然推演。查本件證人甲○○於偵查中雖曾結證
    證稱：97年7月8日晚間6點到7點，親自至伊位於臺北市○○
    區○○街40巷20號4樓之1之住處內，無償提供第二級毒品甲
    基安非他命供伊施用云云。（詳偵查卷第38至40頁）然證人
    甲○○先後於他案偵查及本院審理中就此證述之情節顯非一
    致，如證人甲○○於97年7月11日因毒品案件通緝被警方查
    獲時，主動向警方供稱：97年7月4日伊到被告位於臺北市○
    ○○路的住處，被告提供甲基安非他命供伊使用。（詳本院
    97年度聲搜字第1324號卷第9頁及本院卷第58頁）本院審判
    長詢以：當時為何沒有提到97年7月8日這次而提到4日這次
    ？證人甲○○答：我記得當時是說7月8日這次，我不知道為
    何筆錄說成是4日。審判長問：為何當時說你到他民生東路
    的住處他請你用，而不是他到你住處？證人甲○○答：被告
    是來我家，我當時不知道警察為何這樣紀錄。審判長問：你
    與被告有無任何的恩怨？證人甲○○答：沒有，算是好朋友
    。審判長問：有無一起施用過毒品？證人甲○○答：沒有，
    只有7月8日這次。審判長問：被告只請你用過7月8日這次毒
    品？證人甲○○答：是的。審判長問：被告為何當天來你家
    請你用毒品？證人甲○○答：被告自己來我家按我家電鈴，
    跟我聊他的心事，他說他與他母親無法溝通，被告說一說心
    情不好就拿出毒品倒在玻璃球裡面用順便給我吸一口。審判
    長問：（提示97年偵字第17348號卷第11頁）當時為何說吸
    了好幾口，而現在說只有一口？證人甲○○答：我今天說的
    實話，改稱確實有吸了好幾口。審判長問：（提示97年偵字
    第17348號卷第16頁）為何事後要向警察改稱是以壹仟元代
    價向被告買甲基安非他命一小包？為何這樣說？證人甲○○
    答：我沒有要陷害被告，與被告也沒有恩怨，當時警察有問
    我，是警察要我這樣講的。審判長問：是否真的是警察要你
    這樣講的？證人甲○○答：不是。審判長問：確實情形如何
    ？是否真的被告以壹仟元賣給你？證人甲○○答：被告沒有
    賣給我，被告只有請我。審判長問：確定被告於7月8日請你
    施用毒品讓你吸幾口？證人甲○○答：是的。審判長問：（
    提示97年偵字第17348號卷第39頁）97年2月你是否在被告民
    生東路五段的住處，因為毒品一起被查獲？證人甲○○答：
    是的。審判長問：當時是否與被告一起施用毒品？證人甲○
    ○答：是的。審判長問：為何今天說沒有與被告一起施用過
    毒品？證人甲○○答：我忘記了。審判長問：（提示本院97
    年度易字第1006號卷第34頁反面）97年2月1日被查獲的毒品
    ，在該案審理中坦承是與李秀華一起合資去買的，是否如此
    ？證人甲○○答：是的。審判長問：既然如此被告當天毒品
    如何來的？證人甲○○答：是我與李秀華一起給被告用的。
    審判長問：此部分有無被檢察官起訴？證人甲○○答：沒有
    。審判長問：（提示97年毒偵字第654號卷第9頁）被告當時
    在警詢中說安非他命是你的，是你請他用的，是否如此？證
    人甲○○答：安非他命是我與李秀華一起出錢買的，他如何
    跟警方講我不知道。審判長問：2月這次被查獲之後，有無
    與被告在一起過？證人甲○○答：只有7月被告來我家找我
    這次。審判長問：二月被查獲過後到七月被查獲這次，被告
    都沒有來找你，為何7月8日被告會突然到你家找你，請你用
    毒品？證人甲○○答：被告是來找我談心理的話。審判長問
    ：二月被查獲這次被告指認說你轉讓毒品，為何你說彼此間
    沒有嫌隙？證人甲○○答：我不知道被告有這樣講。審判長
    問：九十七年二月那次，你是否整包毒品給被告用？證人甲
    ○○答：我跟李秀華買來之後，三個人一起在樓梯間一起用
    ，我們放在吸食器裡面一人吸一口。（詳本院卷第57頁至第
    60頁）依上詢答內容，證人甲○○之證言關於被告攜帶第2
    級毒品甲基安非他命轉讓予其使用之部分，因前後供述不一
    、與事理有違，而顯然不實，即不足為被告有轉讓第二級毒
    品犯行之證據，此外，遍查本案卷證資料，亦查無其他足以
    證明被告有此犯行之積極證據，本案尚難遽認被告有轉讓第
    二級毒品甲基安非他命予證人甲○○之犯行，公訴意旨認被
    告轉讓甲基安非他命予證人甲○○之部分，尚有未洽。是綜
    上所述，本案事證明確，被告幫助甲○○施用甲基安非他命
    之犯行堪予認定，應依法論科。
四、按所謂轉讓，係指移轉對於毒品支配力之行為，本件被告如
    事實欄所述之行為，僅止於對證人甲○○施用毒品行為提供
    助力而已，被告就此並無移轉支配力之意思及行為，所為尚
    與轉讓罪之要件不侔。是核被告所為，係犯刑法第30條第1
    項前段、毒品危害防制條例第10條第2項之幫助施用第二級
    毒品罪。至公訴意旨雖認被告上開犯行係犯藥事法第83條第
    1項之轉讓禁藥罪嫌（起訴書所引法條為毒品危害防制條例
    第8條第2項之轉讓第二級毒品罪嫌，此部分業據公訴檢察官
    於97年11月10日準備程序期日更正），惟本案因不能證明被
    告有轉讓甲基安非他命予證人甲○○之事實，業如前述，惟
    被告如犯罪事實欄所載提供甲基安非他命予證人甲○○施用
    之社會基本事實相同，自應依法變更起訴法條。又被告有如
    上犯罪事實所示之犯罪前科紀錄及徒刑執行情形，此有臺灣
    高等法院被告前案紀錄表在卷可按，其於前開有期徒刑執行
    完畢後，5年內故意再犯本件有期徒刑以上之罪，為累犯，
    依刑法第47條第1項規定，加重其刑。被告幫助施用第二級
    毒品犯行，按正犯之刑減輕其刑，並依法先加後減之。爰審
    酌被告以委託代買毒品之方式，取得毒品後，再幫助他人施
    用第二級毒品，戕害他人身心健康，並危害社會秩序，及被
    告僅幫助施用1次，暨犯後坦承犯行之態度，兼衡被告之智
    識程度、生活狀況等一切情狀，量處如主文所示之刑，並諭
    知易科罰金之折算標準。
據上論結，應依刑事訴訟法第299條第1項前段、第300條、毒品
危害防制條例第10條第2項，刑法第11條前段、第30條第1項前段
、第2項、第47條第1項、第41條第1項前段，判決如主文。
本案經檢察官申心蓓到庭執行職務。
中    華    民    國    97    年    12    月    17    日
                  刑事第十三庭  審判長法  官  許泰誠
                                      法  官  郭顏毓
                                      法  官  張文俊
以上正本證明與原本無異。
如不服本判決，應於收受送達後10日內向本院提出上訴書狀，並
應敘述具體理由；其未敘述具體上訴理由者，應於上訴期間屆滿
後20日內，向本院補提理由書（均應按他造當事人之人數附繕本
），「切勿逕送上級法院」。
                                      書記官  陳鳳瀴
中    華    民    國    97    年    12    月    19    日
附錄本案論罪科刑法條全文：
毒品危害防制條例第10條
施用第一級毒品者，處六月以上五年以下有期徒刑。
施用第二級毒品者，處三年以下有期徒刑。


司法院資訊處製作；財團法人民間司法改革基金會備份。
